臺灣高等法院高雄分院刑事裁定　　　　　　　　　　　九十年度聲再字第一九六號
　　再審聲請人
　　即受判決人　甲○○
右列聲請人因侵占等案件，對於本院九十年度上易字第一三四五號中華民國九十年十
月九日確定判決（臺灣高雄地方法院九十年度自字第六九號），聲請再審，本院裁定
如左：
    主  文
再審之聲請駁回。
    理  由
一、聲請意旨略稱：原確定判決認定聲請人即被告甲○○為設址在高雄縣大樹鄉○○
    村○○路八十號安泰水泥製品股份有限公司（下稱安泰公司）之法定代理人，亦
    為安泰公司實際經營者，安泰公司前向佳大世界股份有限公司（下稱佳大公司）
    購買鋼棒用以生產水泥製品基椿，共計積欠佳大公司貨款新台幣（下同）一千三
    百十九萬二千零九十七元迄未清償，佳大公司乃與安泰公司於民國八十八年十一
    月三日訂立切結契約書，約定由安泰公司將其所有如附件所示基椿移轉所有權予
    佳大公司以抵償欠款，基椿仍寄放在安泰公司內，安泰公司不得自行任意出售、
    遷移，於徵得佳大公司同意出售之數量及價格後始得變賣，然甲○○竟意圖為第
    三人即安泰公司不法之所有，覓得買主後，未徵得佳大公司之同意，自行與買主
    約定價格及數量，於八十九年五月五日將佳大公司所有而由甲○○持有如附表所
    示之基椿裝載運至高雄港出口，而侵占自己持有佳大公司之物，適為佳大公司員
    工業務代表段志誠在安泰公司發覺有異，加以阻止，然該批基椿仍被運往高雄港
    ，嗣後經佳大公司分別於八十九年五月十日及同年月十九日以存證信函通知安泰
    公司解決，甲○○始於八十九年八月十日將出售所得其中三百萬元給付予佳大公
    司。而論處聲請人觸犯刑法第三百三十五條第一項之侵占罪行。然依自訴人公司
    員工段志誠於一審所為之證述，一再指稱聲請人甲○○所要賣之基樁，係自訴人
    公司之『抵押品』，根本未提及該基樁屬自訴人公司所有，而上揭證人段志誠之
    證述內容，既已明顯影響到基樁所有權歸屬之認定，原確定判決竟漏未審酌，而
    逕自認定基樁所有權為自訴人所有；另依卷附『民國八十八年十二月二十一日』
    高雄縣政府以八八府建工字第二三四五九○號函所檢送予自訴人佳大公司之「高
    縣建工動字第一二六號動產擔保交易（動產抵押）登記證明書」之『正本』，其
    上之「標的物所有人」欄，即明確記載『安泰製品水泥股份有限公司』等字語，
    業經聲請人於確定判決案中提出附卷在案，再由上揭高雄縣建工動字第一二六號
    動產擔保交易（動產抵押）登記證明書之記載，可知聲請人甲○○供稱系爭基樁
    當初僅係約定用以抵債，並為使自訴人優先受償之權利受保障，乃辦理動產抵押
    等情，應屬有據，乃原確定判決漏未審酌，而為不同認定；再原確定判決理由逕
    自認定聲請人甲○○出售系爭基樁，根本不需要支付運輸費及裝卸費，且進而認
    定被告之編列運輸費及裝卸費，係謂不法所有意圖之表現，然依聲請人提出之匯
    款回條聯、太平洋船舶貨物裝卸公司向安泰公司請款之發票、關稅局出口貨物費
    用繳納證及良達報關有限公司聲費通知單等影本書證，聲請人須支付報關、裝船
    及陸運費，是原判決之認定，顯與證據不符，足生影響於判決。原確定判決對此
    重要證據漏未斟酌，爰依刑事訴訟法第四百二十一條規定聲請再審云云。
二、按不得上訴於第三審法院之案件，除刑事訴訟法第四百二十條規定外，其經第二
    審確定之有罪判決，如就足生影響於判決之重要證據漏未審酌者，亦得為受判決
    人之利益，聲請再審，刑事訴訟法第四百二十一條固有明文。惟所謂「足生影響
    於判決之重要證據漏未審酌」，係指當事人於第二審法院判決前，所提出之證物
    ，足以影響、變更判決結果，而法院漏未審酌而言。如第二審判決前未經提出之
    證據，或所提出之證據，如第二審法院依調查之結果，本於論理法則、經驗法則
    ，取捨證據後，認定事實者，則不包括之。亦即所謂「有足以影響於判決之重要
    證據漏未審酌為理由」者，必該證據已經提出確漏未審酌，且該證據確為真實，
    而足以據以認定受判決人應受無罪、或免訴、或輕於原審所認定罪名而後可，否
    則如不足以推翻原確定判決所認之罪名，而僅據以爭執原確定判決對證據之取捨
    ，仍不能准許再審。本件原確定判決對系爭基樁所有權，於八十八年十一月三日
    安泰公司與自訴人公司訂立切結契約書當日已歸自訴人公司所有，聲請人僅係實
    際負責保管，其確有觸犯侵占罪前揭之事實，及據以認定該事實之證據，均已於
    原確定判決中詳予審酌、論斷，有該確定刑事判決書影本一份卷附足按，聲請人
    所提之自訴人員工段志誠證述，原確定判決採為認定被告出售系爭基樁未經自訴
    人公司同意之證明，並非作為認定系爭基樁所有權歸屬之依據，既經原確定判決
    所審酌認定，即非重要證據漏未審酌；另聲請人所提出卷附『民國八十八年十二
    月二十一日』高雄縣政府以八八府建工字第二三四五九○號函所檢送予自訴人佳
    大公司之「高縣建工動字第一二六號動產擔保交易（動產抵押）登記證明書」，
    其上之「標的物所有人」欄，雖記載『安泰製品水泥股份有限公司』等字語，然
    原確定判決所引第一審判決書理由欄（三）內，業已論及：「‧‧‧本件被告代
    表安泰公司與自訴人於八十八年十一月三日簽訂切結契約書時，為擔保安泰公司
    履行積欠自訴人之貨款，乃又約定如附表所示基椿設定動產抵押權予自訴人，此
    觀諸切結契約書載明：『柒、特約條款：四、為確保貸款之履行，乙方同意由甲
    方辦理動產抵押權，乙方應協同甲方辦理』自明，並有上開切結契約書一紙在卷
    可參，且與自訴人指訴其取得所有權後，為更能確保貨款債權之實現，乃又設定
    動產抵押權等情相符。被告辯稱雙方真意不在於移轉所有權，而係以安泰公司所
    有之基椿作為佳大公司貨款債權之擔保，設定動產抵押權，僅為預防抵押期間屆
    滿後安泰公司仍未清償貨款，乃事先約定抵押物所有權移轉佳大公司所有云云，
    即非可採。又自訴人既於八十八年十一月三日取得如附表所示基椿之所有權，則
    安泰公司以債務人之身分於八十八年十二月二十一日提供如附表所示之基椿為債
    權之擔保，設定動產抵押權予債權人即自訴人，雖形式上設定動產抵押權，並經
    登記在案，然與自訴人本已享有基椿所有權之權利內容及動產抵押之設定要件不
    合，該動產抵押權設定之法律行為自不成立。又本件自訴人取得基椿所有權在先
    ，其後始取得形式上動產抵押權，且自訴人與安泰公司並未約定債權已屆清償期
    而未為清償時，抵押物之基椿所有權移屬於抵押權人即自訴人，則被告辯稱自訴
    人與安泰公司間關於如附表所示基椿所有權移轉之約定無效，於法未合，自不可
    信」。顯見原確定判決對於聲請人前開所指各節，業以明確論斷，且對相關事證
    ，本於論理法則、經驗法則，以調查與事實是否相符後，詳述取捨之理由，難謂
    有前開刑事訴訟法第四百二十一條所定重要證據漏未審酌之情形，聲請人仍就原
    確定判決以論斷之事實加以爭執，自非屬「足生影響於判決之重要證據漏未審酌
    」之合法再審理由；再本件聲請人所述其有支付系爭基樁出售報關、裝船及陸運
    費之事實，用以證明該事實之匯款回條聯、太平洋船舶貨物裝卸公司向安泰公司
    請款之發票、關稅局出口貨物費用繳納證及良達報關有限公司聲費通知單等影本
    書證，既在二審確定判決前未提出，自無重要證據漏未審酌之問題，而侵占罪係
    即成犯，行為人若將持有之物變易為所有加以處分，犯罪即成立，縱事後有將部
    份侵占財物返還，僅係犯罪後態度之問題，不影響侵占犯罪之成立。本件原確定
    判決除引用第一審判決理由外，另補充說明：「‧‧‧，然被告出售該基椿之價
    款為新台幣九百零三萬六千元，被告竟虛列清單一紙，諉稱售價只有四百九十二
    萬元，且經自訴人請求，於原審始終未提出其與買主間之買賣契約相關資料，益
    證其確未曾徵得自訴人同意，而擅自出售系爭基椿與他人，否則何須遮掩虛報﹖
    況依上開買賣契約書第一款所載，海運費及卸貨費均由甲方（即買主）負擔，惟
    被告竟向自訴人謊稱運輸費與裝卸費用幾達一百餘萬元，而硬加扣除，只付給自
    訴人三百萬元，益見被告自始即有不法所有之意圖。」，則原確定判決對聲請人
    確有侵占前揭之事實，及據以認定該事實之證據、理由，均已於原確定判決中詳
    予審酌、論斷，有該確定刑事判決書影本卷附足按，是縱聲請人本件聲請時有提
    出匯款回條聯、太平洋船舶貨物裝卸公司向安泰公司請款之發票、關稅局出口貨
    物費用繳納證及良達報關有限公司聲費通知單等影本書證，僅能證明聲請人就系
    爭基樁出售確有負擔部份費用（非全部），並不足以動搖原確定之判決，該匯款
    回條聯、太平洋船舶貨物裝卸公司向安泰公司請款之發票、關稅局出口貨物費用
    繳納證及良達報關有限公司聲費通知單等影本書證並非確實之新證據，聲請人據
    之聲請再審，亦應認為無再審之理由。
三、綜上所述，聲請人所舉上開聲請再審之理由，核與刑事訴訟法第四百二十一條及
    第四百二十條第一項第六款所列再審之要件不符，本件聲請人聲請再審，為無理
    由，應予駁回，爰依刑事訴訟法第四百三十四條第一項，裁定如主文。
中    華    民    國     九十一     年       一       月      十一      日
                              臺灣高等法院高雄分院刑事第七庭
                                  審判長法官  李春昌
                                        法官  黃憲文
                                        法官  莊飛宗
右正本證明與原本無異。
不得抗告。
                                      書記官  張明賢
中    華  民    國     九十一     年       一       月       十四     日
                                                                        Ｋ
